【裁判字號】    94,訴,2394
【裁判日期】    950629
【裁判案由】    營利事業所得稅
【裁判全文】
臺北高等行政法院判決
                                     94年度訴字第02394號
                              .
原      告  全球人壽保險股份有限公司
代  表  人  甲○○
訴訟代理人  林宜信會計師
            陳惠明會計師
被      告  財政部臺北市國稅局
代  表  人  張盛和（局長）住同上
訴訟代理人  乙○○
上列當事人間因營利事業所得稅事件，原告不服財政部中華民國
94年5月27日台財訴字第09400095460號訴願決定，提起行政訴訟
。本院判決如下：
    主  文
原告之訴駁回。
訴訟費用由原告負擔。
    事  實
一、事實概要：
    原告91年度營利事業所得稅結算申報，列報利息收入新臺幣
    （以下同）355,885,386元，全年所得額為35,305,089元，
    經被告以原告申報利息收入中之債券利息收入259,319,354
    元，係減除債券溢價攤銷數30,488,633元後之金額，與所得
    稅法第62條規定不符，乃將該公債溢價攤銷數加回營業收入
    中之利息收入項目，核定原告之利息收入為386,374,019 元
    ，全年所得額為65,793,722元。原告不服，申經復查結果未
    獲變更，提起訴願遞遭駁回，遂提起本件行政訴訟。
二、兩造聲明：
    (一)原告聲明求為判決：
      1.原處分、復查決定及訴願決定均撤銷。
      2.訴訟費用由被告負擔。
    (二)被告聲明求為判決：
      1.駁回原告之訴。
      2.訴訟費用由原告負擔。
三、兩造之爭點：
    原告主張其將債券溢價攤銷數自利息收入項下減除，符合商
    業經驗及量能課稅原則，被告否准其減除顯有違誤，是否可
    採？
  (一)原告主張：
    1.原告之債券投資申報利息收入方式符合商業上之一般經驗
      法則：
      債券之票面金額及票面利率於發行時即已固定，債券投資
      人每期可兌領之利息（票面金額乘以票面利率）及到期可
      取回之本金（票面金額）亦皆固定不變，但因市場利率持
      續波動，當市場利率不等於債券票面利率時，債券之「市
      場價格」與其「票面金額」即會產生差異。依一般商業經
      驗法則，投資人購買債券，其要求之投資報酬率以不低於
      市場上其他風險程度相同之金融商品之投資報酬率為原則
      ，亦即：債券投資成本（即債券之市場價格）乘以市場利
      率至少應等於債券票面金額乘以票面利率，在此等式中，
      債券票面金額及票面利率均已固定不變，因此債券投資成
      本與市場利率會呈反向變動之關係，亦即當市場利率高於
      債券票面利率時，債券之市場價格會低於其票面金額，營
      利事業於此時購買債券，則有折價之產生（即市場價格低
      於票面金額之差額）；反之，當市場利率低於債券票面利
      率時，債券之市場價格將高於其票面金額，營利事業於此
      時購買債券，則會有溢價之產生。依前段所述如市場利率
      高於券票面利率時，營利事業購買債券所支付之價格必低
      於該債券之票面金額，但其於到期日卻可取回較投資成本
      為高之本金（票面金額），此差異金額之性質並非類似證
      券交易所得之風險利得，實質上係屬債券投資之部分預定
      利息利得，即債券持有人於債券到期日取得高於買價之部
      分（債券面額減買價，即折價總額）作為領息時票面利率
      低於市場利率之補貼。因此，此差異金額並非投資債券之
      資本利得，而應作為每期認列利息收入之加項（此即折價
      攤銷）。就營利事業持有此張債券期間之損益計算而言，
      如證券交易所得要課徵所得稅，其會計處理是否作折價攤
      銷對稅負並無影響，但在目前證券交易所得免徵所得稅的
      情況下，營利事業未作折價攤銷將使其免稅證券交易所得
      增加，並減少其應稅之利息收入，而使國家稅收短少。反
      之，在市場利率低於債券票面利率之情形，營利事業購買
      債券之成本將較其於到期日可領回之本金要高（即溢價買
      入），此溢價如不於每次領息日作攤銷（作為利息收入之
      減項），在目前證券交易所得免稅的情形下，營利事業等
      於需於所得稅結算申報時認列一個於購買時即同時發生之
      證券交易損失（以高於面額之價格購買一到期僅能兌領面
      額之債券），並認列超過營利事業所預期會收到之利息，
      而使其稅負加重，違反量能課稅原則，亦違反經驗法則（
      營利事業不可能於事先知道投資將產生損失，還進行投資
      ）。依會計理論，債券公平市價之計算方式為：每期領取
      之票面利息按市場利率折現之年金現值加上債券面值之依
      市場利率折現之複利現值等於債券之公平市價，即將此債
      券未來產生之所有現金流量折現所計算出之公平市價，因
      市場利率無時不在波動，是以債券之價格亦隨之上下波動
      。茲舉例如下：假設一投資人欲於市場利率（假設此為銀
      行存款利率）為8%之時進行投資（假設未來利率波動之預
       期不影響其投資決策），如果市場上僅有三種債券可供
      選擇：票面金額均為100萬元、但票面利率分別為10%、8%
      及6%之債券（以下分別簡稱為甲債券、乙債券、丙債券）
      ：甲債券，投資人願意付出較票面金額100萬元為高之125
      萬元以購買之，此乃因甲債券之投資報酬率較高之故，倘
      若甲債券之價格高於125萬元，則債券投資人辦理銀行存
      款之資金報酬率較投資債券高，債券投資人將不會投資債
      券。乙債券，投資人僅願意以票面金額100萬元之價格購
      買之，此乃因乙債券之投資報酬率與市場存款利率相同，
      如乙債券之價格高於100萬元，則投資人將會把資金存入
      投資報酬率較高之銀行。丙債券，投資人僅願意以75萬元
      之價格購買，如債券價格高於75萬元，則投資人亦會把資
      金存入投資報酬率較高之銀行。就甲債券而言，投資人以
      125萬元之價格購買一張到期時僅能領回100萬元之債券，
      依商業經驗法則（賠本生意沒人作）及前揭分析可知，此
      必是因投資人其他部分之投資報酬能使其於到期日時不致
      遭受25萬元之損失，亦即投資人持有甲債券每期兌領之利
      息10萬元中（票面金額100萬元乘以票面利率10%），有部
      分是回收投資本金高於到期兌領面值之部分（即溢價總額
      25萬元），應自利息收入中減除，而非10萬元全屬利息收
      入，此種認知方符合商業上一般經驗法則，財務會計對長
      期債券投資溢、折價攤銷即本於此種商業經驗法則而訂定
      。就丙債券而言，投資人以75萬元之價格購買一張到期時
      能領回100萬元之債券，依前揭說明可知，此折價並非投
      資人擬賺取之資本利得，此差額之25萬元係因補償投資人
      每期兌領較少利息之故，投資人持有丙債券每期兌領利息
      6萬元（票面金額100萬元乘以票面利率6%），惟其認列之
      利息收入尚需將折價25萬元依財務會計原則攤銷，作為每
      期利息收入之加項。是以，債券之折溢價，並非原告所自
      創，確係因債券之利率與市場利率不同所產生，原告於購
      買債券時設帳記載債券折溢價金額，確係符合經濟實質及
      一般商業之經驗法則。
    2.債券投資折、溢價之稅務會計處理，本於所得稅法及相關
      法令並無相關規定，原告應按財務會計處理準則原則申報
      債券利息始能符合所得稅法量能課稅原則：
      按「會計基礎，凡屬公司組織者，應採用權責發生制。」
      為所得稅法第22條第1項前段之規定，而所謂「權責基礎
      」，依商業會計法第10條第2項之規定：「所謂權責發生
      制，係指收益於確定應收時，費用於確定應付時，即行入
      帳。決算時收益及費用，並按其應歸屬年度作調整分錄。
      」當長期債券投資之市場利率不等於票面利率時，公司續
      後評價應按財務會計準則公報第21號第26條規定攤銷溢、
      折價：「長期投資之轉換公司債，不論是否附有溢價賣回
      條款，均應按面額調整未攤銷溢折價評價。未攤銷溢折價
      應按合理而有系統之方法於購買日至到期日間攤銷，作為
      利息收入之調整。」財務會計準則公報第26號第22條亦同
      斯旨：「長期投資公司債之評價，應按面額調整未攤銷溢
      折價評價。未攤銷溢折價應於購買日至到期日間按利息法
      攤銷，作為利息收入之調整，但如按直線法攤銷結果差異
      不大時，亦得採用直線法。」依前述財務會計處理準則規
      定投資債券產生之折、溢價需於領息期間攤銷之作法，除
      於財務報表上能忠實表達企業投資債券之損益情況及債券
      價值外，公司辦理營利事業所得稅結算申報時，本於營利
      事業所得稅查核準則（下稱查核準則）第2條第2項明定：
      「營利事業之會計事項，應參照商業會計法及財務會計準
      則公報等據實記載，產生其財務報表。至辦理所得稅結算
      申報或核課所得稅時，其帳載事項與所得稅法、所得稅法
      施行細則、促進產業升級條例、促進產業升級條例施行細
      則、中小企業發展條例、本準則暨有關法令之規定未符者
      ，均應於申報書內自行調整之。」換言之，就稅捐申報之
      會計事項，除前開法條及行政命令之強行規定應據以調整
      外，其餘均應依商業會計法及財務會計準則公報之規定辦
      理，故財政部之解釋函令如與商業會計法及財務會計準則
      公報不符者，除非以前揭所得稅法等法令有不同規定為依
      據，絕不能逕採為稅捐申報或核定之依據。故原告依此會
      計處理方式，確為唯一合法且符合量能課稅原則之作法。
    3.訴願決定稱債券利息收入應依債券之面值及利率計算，不
      含債券之折溢價攤消，實有適用法規不當之違誤，並違反
      論理法則：
      訴願決定認原告應依債券之面值及利率計算利息收入，無
      非係引用所得稅法第62條第1項之規定：「長期投資之存
      款、放款、或債券，按其攤還期限計算現價為估價標準。
      現價之計算，其債權有利息者，按『原利率』計算。無利
      息者，按當地銀錢業定期1年存款之平均利率計算之。」
      惟其所稱「原利率」究係指債券之票面利率抑或購買時市
      場之公平利率，並不明確。如將上開「原利率」一詞解釋
      為「票面利率」，將面臨下列不合理情形：
      (1)債券現值按「現值折算法」計算一定與票面金額相同，
        如此一來根本沒有再採「現值折算法」來計算之必要。
      (2)如此估價結果，無法允當表達該債券之實際價值，且將
        造成投資人溢價購入債券但在估價時卻以票面金額入帳
        ，其差額於帳上應如何處理之問題。
      (3)稽徵機關主張溢價差額可於到期時一次足額認列損失，
        惟債券到期時取回之票面金額等於稽徵機關認定之債券
        成本（依原利率估價之成本），應無損失可言，其前後
        矛盾稽徵機關顯然難以自圓其說。
      是應將所得稅法第62條第1 項規定之「原利率」解為「投
      資購入當時」之「市場利率」，不僅能與歷史成本法相搭
      配，而且也能針對往後每期債券付息後之債券價格精準評
      估，應屬最妥釋之法律見解。因此原告以溢價買入債券，
      並按債券到期日每期調整債券溢價攤銷，以市場利率認列
      利息收入，實符合所得稅法第62條之規定，被告依此據以
      認定原告不得將折溢價攤銷用以調整利息收入，顯係誤解
      所得稅法第62條之意旨。
    4.財政部財政部75年7 月16日台財稅第0000000 號函釋（下
      稱財政部75年函釋）對營利事業債券利息收入之計算顯未
      慮及本件之折溢價攤銷問題，最高行政法院前手息案件判
      決已認該函未具實質課稅精神；且依該函文義，亦非認該
      函為強制規定，故被告無逕依該函為核定稅捐之權：查「
      營利事業或個人買賣國內發行之公債、公司債及金融債券
      ，買受人若為營利事業，可由該事業按債券持有期間，依
      債券之面值及利率計算『利息收入』，如其係於兩付息日
      間購入債券並於取息前出售者，則以售價減除其購進該債
      券之價格及依上述計算之利息收入後之餘額作為其證券交
      易損益。買受人若為個人，因個人一般多未設設帳，應一
      律以其兌領之利息金額併入其當期綜合所得稅課徵。」為
      財政部75年函釋之規定，亦為被告否准原告於利息收入項
      下扣除債券溢價攤銷之主要法令依據之一。查該財政部75
      年函釋係接受營利事業陳情，認在債券買賣時，須按財政
      部64年9 月4 日台財稅第36440 號函釋（下稱財政部64年
      函釋）以最後持票人為納稅義務人就全部利息一次扣繳所
      得稅之情形下，不應悖於其僅持有部分期間之事實申報全
      期利息收入，財政部因而接受業者之意見認以持有期間計
      算利息收入即可，因此財政部75年函釋之重點在於釐清利
      息收入之計算參數中之其中一項：「持有期間」，而非在
      討論利息收入之其他參數：「債券價值」或「債券利率」
      ，因此被告於財政部75年函釋公佈十餘年後，忽開始依財
      政部75年函釋之部分文字逕為引用，而未慮及財政部75年
      函釋規範目的及對象，顯有違誤。再查所得稅法、所得稅
      法施行細則、查核準則等相關法令對買賣債券如發生買賣
      價格與票面金額不同時應如何攤計利息收入與證券交易所
      得並無任何規定，依前揭說明，自應以商業會計法及財務
      會計準則公報為依據，且財政部75年函釋就營利事業認列
      債券利息收入係規定「『可』由該事業按債券持有期間，
      依債券之面值及利率計算利息收入」，而非「『應』由…
      」，由此可知該函釋僅係賦予納稅義務人可選擇採簡便方
      式逕依面值計算債券利息收入之權利，並非強制納稅義務
      人不得依前揭財務會計原則為稅捐申報。次查該函釋所謂
      「依債券之面值及利率計算利息收入」，並未明示應如何
      計算，即該函釋並未排斥在計算利息收入時，找到債券面
      值及利率後再依財務會計準則公報作折溢價攤銷之作法。
      另依商業經驗，出售之損益應指債券出售之價格與其債券
      帳列金額與未攤銷折溢價金額合計數之差異而言，即如投
      資人以110萬元溢價購入面額100萬元之債券，並已攤銷溢
      價2萬元，投資人再以109萬元之價格出售該債券，其停徵
      證券交易所得稅之有價證券買賣利得為1萬元，依前述債
      券公平價值之計算公式，因投資人出售該債券時，市場之
      公平利率低於其購買時市場公平利率，是以在投資人已攤
      銷溢價2萬元後（投資人之債券投資帳面價值此時為108萬
      元），其公平市價仍有109萬元，是以本例中，免稅之有
      價證券買賣利得應為1萬元，即投資人自買入債券後至出
      售債券時，市場利率變動造成債券公平市價變動之部分。
      此種計算方式，符合商業市場之經驗法則，且假若債券持
      有人將債券持有至到期日，折溢價全部攤銷完畢，則本質
      上應無有價證券出售損益可言（既無出售債券，何來出售
      債券損益）。惟如依被告之核定方式，債券持有人溢價或
      折價購入債券後，卻依票面利率計算債券利息收入，則債
      券持有人未出售而持有至到期日兌領票面金額與原購買成
      本間將會自動產生買賣損益，實不符論理法則。再者，依
      債券前手息案件最高行政法院91年度判字第1482號判決或
      其後隨之宣判之高等行政法院判決，重申營利事業從事債
      券附買回交易應考量交易實質，採用「融資說」按市場利
      率計算利息認列收入，「則原告所得除按債券票面利率計
      算持有期間之利息收入外，如有因融資交易所賺取票面利
      率與約定利率間之利息差額，則應核實認列利息所得，予
      以課稅…」，亦即，最高行政法院認為營利事業從事債券
      附買回交易支付予交易對象之利息支出應採約定利率（即
      市場利率）認列，故前開法院確定判決針對前手息部分，
      主張稅捐稽徵機關不得割裂適用權利與義務相互關連之法
      令而判決稅捐稽徵機關應撤銷原處分。惟財政部75年函釋
      之規定債券按票面利率計算利息收入及支出，將債券溢價
      視為取得債券成本之一部分，已於前揭法院判決即質疑其
      合理性，本於實質課稅原則應改以市場利率觀點考量。是
      以，被告依上述判決意旨，認為營利事業申報債券利息收
      入未按市場利率計算，應予以調整增加課稅所得，因而就
      債券前手息扣繳稅款應得以扣繳應納稅額或退稅之成數，
      與各行業業者協談，依各行業取得利息收入相對利息成本
      之高低，而協談前項得扣抵應納稅額或退稅之成數核退之
      。反觀本件原告之長期債券投資，因意圖持有至到期日而
      將溢價攤銷列為債券利息收入減項，以反映出真實的市場
      利息收入之做法，卻遭被告依財政部75年函釋否准。換言
      之，被告等於一方面於核退營利事業債券前手息時，採用
      核實認列利息收入（即市場利率）之說法，另一方面於債
      券溢折價得否攤銷為利息收入之減加項時，卻又持財政部
      75 年函釋票面利率之見解，被告僅為能增加課稅所得而
      就同一事項於不同案件採截然相對之處理，實有違平等原
      則。
  (二)被告主張：
    1.按「長期投資之存款、放款、或債券，按其攤還期限計算
      現價為估價標準，現價之計算，其債權有利息者按原利率
      計算，無利息者按當地銀錢業定期一年期存款之平均利率
      計算之。前項債權於到期收回時，其超過現價之利息部分
      ，應列為收回年度之收益。」為所得稅法第62條所明定。
      次按「營利事業或個人買賣國內發行之公債、公司債及金
      融債券，買受人若為營利事業，可由該事業按債券持有期
      間，依債券之面值及利率計算『利息收入』，如其係於兩
      付息日間購入債券並於取息前出售者，則以售價減除其購
      進該債券之價格及依上述計算之利息收入後之餘額作為其
      證券交易損益。買受人若為個人，因個人一般多未設帳，
      應一律以其兌領之利息金額併入其當期綜合所得稅課徵。
      」復為財政部75年7月16日台財稅第0000000號所函釋。
    2.原告91年度列報利息收入355,885,386元，其中債券利息
      收入259,319,354元，被告初查以原告申報利息收入中之
      債券利息收入，係減除債券溢價攤銷數30,488,633元後之
      金額，惟依首揭所得稅法及財政部函釋規定，債券利息收
      入係依面值及利率計算，不含債券之溢、折價攤銷數，遂
      予加回，核定利息收入為386,374, 019元。原告主張被告
      否准溢價攤銷自債券利息收入項下減除，顯有違反「有所
      得、始納稅」之實質課稅原則等詞，資為爭訟。
    3.查首揭所得稅法第62條規定，債券投資於到期收回時，其
      超過現價之利息部分，應列為收回年度之收益；而現價之
      計算，其債權有利息者，按原利率計算。準此，每期利息
      收入，仍應按票面利率計算申報利息收入。次查一般公債
      、公司債、金融債券等因載有約定之利率，債券持有人依
      民法第69條、第70條規定，對於此項約定利息按權利存續
      期間之日數，取得其法定孳息，其約定之利率，不因債券
      讓售而有所變動。此項利息未獲支付前，如將債券讓售，
      依民法第295條前段規定，推定其隨同原本移轉於受讓人
      ，債券原持有人因而經由買賣價金取得是項利息收益。因
      此，債券之買賣，其買賣價格中實已包括兩部分，一為取
      得債券所支付之對價，另一為未屆付息日該債券法定利息
      請求權之讓與價金。惟由於買賣債券之交易所得停徵，「
      利息所得」與「證券交易所得」如未明確劃分，除將造成
      原持有人之法定利息收益誤為證券交易所得免稅外，並將
      增加債券利息兌領人之利息所得，造成課稅錯誤。
      因此，財政部乃於75年7月16日以台財稅第0000000號函釋
      ，闡明營利事業應按債券持有期間，依債券之面值及利率
      計算之『利息收入』列報利息收入，其債券賣出時超過購
      進價格及利息收入後之餘額為證券交易損益，是系爭溢價
      攤銷為債券購進價格之一部分，乃屬債券成本，於計算證
      券交易所得時，自出售債券收入項下減除，是被告否准原
      告將溢價攤銷數自利息收入項下減除，並無違誤。茲原告
      仍執陳詞爭執，自難謂有理由。
    4.綜上論述，本件原處分及所為復查、訴願決定均無違誤，
      為此請求判決如被告答辯之聲明。
    理    由
一、按所得稅法第62條第1項規定：「長期投資之存款、放款、
    或債券，按其攤還期限計算現價為估價標準，現價之計算，
    其債權有利息者按原利率計算，無利息者按當地銀錢業定期
    一年存款之平均利率計算之。前項債權於到期收回時，其超
    過現價之利息部分，應列為收回年度之收益。」次按「營利
    事業或個人買賣國內發行之公債、公司債及金融債券，買受
    人若為營利事業，可由該事業按．．．，依債券之面值及利
    率計算之『利息收入』，如其係於兩付息日間購入債券並於
    取息前出售者，則以售價減除其購進該債券之價格及依上述
    計算之利息收入後之餘額作為其證券交易損益。買受人若為
    個人，因個人一般多未設帳，應一律以其兌領之利息金額併
    入其當期綜合所得稅課徵。」亦經財政部75年7月16日台財
    稅第0000000號函示在案。
二、查原告91年度營利事業所得稅結算申報，列報利息收入355,
    885,386 元，全年所得額為35,305,089元，經被告以原告申
    報利息收入中之債券利息收入259,319,354 元，係減除債券
    溢價攤銷數30,488, 633 元後之金額，與所得稅法第62條規
    定不符，乃將該公債溢價攤銷數加回營業收入中之利息收入
    項目，核定原告之利息收入為386,374,019 元，全年所得額
    為65,793,722元。原告對被告否准溢價攤銷30,488,633元自
    債券利息收入項下減除部分，仍表不服，提起訴願，遭訴願
    決定駁回，遂向本院提起行政訴訟之事實，有原告91年度營
    利事業所得稅結算書及核定通知書、原告會計師93年4 月8
    日補充報告書被告93年3 月9 日財北國稅審一字第09302061
    42號函、被告對原告91年度營利事業所得稅覆核報告、復查
    申請書及訴願書等各附原處分卷足稽，堪認為真實。兩造主
    要爭執在：原告91年度營利事業所得稅結算申報，將其帳列
    系爭債券溢價攤銷30,488,633元自利息收入項下減除，經被
    告初查否准溢價攤銷自債券利息收入項下減除，是否適法？
    對此，原告主張系爭債券係以溢其票面價款始購得，核屬利
    息之支出，因而申報「溢價攤銷」自年度損益表利息收入項
    下減除該溢價支出款項，並無不合。被告則援引財政部75
    年函釋主張，如此係違反量能課稅原則，以該項系爭溢價債
    券，其溢價部分，核屬營業成本，應屬資產負債表股東權益
    項下之科目，不得在損益表中認列，而否准其請求。經查：
    本件溢價攤銷系爭金額為30,488,633元，已據原告陳明在卷
    ，合先敘明。茲分述之如下：
    (一)按企業可以考慮行業特性、產品性質、經濟情況等因素，
      自由選擇會計原則及採行的方法，惟必須注意前後年度應
      一致採用相同的方法，不得任意變更，否則不但使不同時
      期的財務報表無法比較，亦有操縱損益規避稅負之嫌，此
      即一般公認會計原則「一致性」之要求。同理，企業於投
      資時，如債券之投資，不論係長期抑短期投資，其債券之
      資產估價與利息認列標準等，自應依其性質而有前後一致
      之情形，除符前開會計原則一致性之要求外，亦杜規避稅
      負之舉措。又按債券之發行（買賣），究係折價或溢價發
      行（買賣），固繫於市場需求，而由當時市場利率（或稱
      殖利率）與票面利率間之相對高低比例決定，惟投資人於
      選擇投資某債券之初，應即已通盤考量自己之需求及投資
      之目的，而以最有利於己之方式進場，是債券溢、折價在
      稅法上是否應在資產負債表股東權益項下減除，或在損益
      表利息收入項下減除，即應慮及該債券之長短期投資屬性
      。
    (二)查本件系爭溢價債券，原告係採長期投資策略，為兩造所
      不爭執，而所謂「證券長、短期投資」者，其劃分，一般
      係以「證券持有之目的」為區別，系爭溢價債券既係長期
      投資之證券，自係以長期持有為目的，則其市價變動之損
      益自不可能在短期內實現，則其損益即難以短期浮動之市
      場價格予以正確評估，亦即短期證券市價之漲跌仍可能在
      往後年度降價或回升，屬「投資風險」之一部，故證券長
      期投資未實現之跌價損失，應列在資產負債表股東權益項
      下列為減項，因與損益表無關，而不得列在當年度（期）
      盈餘項下，故所得稅法第62條有關長期股權投資之估價，
      並無適用「成本與時價」孰低法規定之餘地，原告主張被
      告違反所得稅第62條第1 項債券估價之規定，容有誤解法
      令情形。
    (三)再者，長期債券投資於滿期時所支付之利息，係按票面之
      固定利率為之，原告於購入之初即已知悉，且投資損益之
      風險，亦於擇定投資項目時即衡量在先，自無於購入債券
      之後，反而以短期證券視之，單獨將「債券利息收入」於
      各年度與市價比較評量，預作損益評估之理。是原告稱應
      以各該年度投資市場利率即殖利率評價，以反映按實際市
      場利率計算之利息收入，而准列入利息收入減項始合稅法
      規定云云，既與證券長期投資之性質相悖，尚難採憑。
    (四)又，按稱「成本收益配合原則」者，係指當某項收益已經
      在某一會計期間認列時，所有與該收益之產生有關的成本
      ，均應在同一會計期間轉為費用，以便與收益配合而正確
      計算其損益者而言。本件原告既採長期債券投資，其在第
      一年支付現金買進債券之同時，係將債券帳列「資產項下
      」長期投資科目，當無於購入後之第二年度帳列其他科目
      及另有相對應之成本產生之可能，其利息收入雖係因一定
      之約定利率所產生，惟並未因此再行支付現金，自無在債
      券持有期間內有所謂與成本配合之問題，且因證券長期投
      資「未實現跌價損失」，並不列入當期盈餘，對損益表並
      無影響，故無將債券割裂後單獨將債券利息收入部分計算
      損益之理；又自營利事業權責發生基礎制言，收益係營業
      活動之結果，費用則為營業活動所耗用之成本（付出的代
      價），原告所稱之系爭債券溢價差額乃與投資市場利率比
      較後之金額，究其本質係屬利息收入之一部分，即仍係屬
      收益，並非為獲致系爭利息收入所耗用之成本，自非權責
      發生基礎所遵循之收益原則及配合原則範疇，參以投資債
      券盈虧係以買入債券當時，與嗣後出售債券時之市場利率
      利差為斷，與票面利率並無關連，原告主張應予扣除系爭
      債券之溢價差額等語，殊無可取。
    (五)末查原告雖主張被告將所得稅法第62條第1 項規定之「原
      利率」解釋為「票面利率」，與法未合等情，固非無見，
      然所言應予扣除債券溢價攤銷後之金額一節，因欠缺依據
      ，復違會計原理原則，已如上述，從而被告基於首揭「一
      致性」的要求，將系爭債券溢價加回原減除之債券溢價攤
      銷之金額30,488,633元之核定處分即無違誤，原告指稱該
      核定有誤等云，自屬無足憑採。
三、綜上，原告所訴委無足採，本件被告所引理由雖未完全相同
    ，惟結論並無二致，復查及訴願決定予以維持，亦無不合，
    原告徒執前詞訴請撤銷，為無理由，應予駁回。
四、本件事證已臻明確，兩造其餘主張及證據，核與本判決所得
    心證及結果不生影響，毋庸逐一論述，附此敘明
據上論結，本件原告之訴為無理由，爰依行政訴訟法第98條第3
項前段，判決如主文。
中    華    民    國    95    年     6     月    29    日
                         第六庭審判長法  官  黃  清  光
                                     法  官  許  瑞  助
                                     法  官  陳  鴻  斌
上為正本係照原本作成。
如不服本判決，應於送達後20日內，向本院提出上訴狀並表明上
訴理由，如於本判決宣示後送達前提起上訴者，應於判決送達後
20日內補提上訴理由書（須按他造人數附繕本）。
中    華    民    國    95    年     6     月    29    日
                                     書記官  蔡  逸  萱


司法院資訊處製作；財團法人民間司法改革基金會備份。
